臺灣高等法院臺南分院刑事判決
110年度上易字第602號
上  訴  人  
即  被  告  吳宗益



上列上訴人即被告因竊盜等案件，不服臺灣臺南地方法院110年
度易字第428號中華民國110年9月23日第一審判決（起訴案號：
臺灣臺南地方檢察署109年度偵字第23473號），提起上訴，本院
判決如下：
    主  文
上訴駁回。
    事  實
一、吳宗益意圖為自己不法之所有，基於竊盜之犯意，於民國10
    9年6月24日上午10時至11時間之某時許，在臺南市○區○○路0
    段000號○○國中禮堂內，徒手竊取乙○○所有放置在該禮堂階
    梯上之灰色斜背包1個（內有如附表所示之物品）得手，並
    於同日上午11時3分許，騎乘車牌號碼000-000號普通重機車
    離開○○國中。
二、吳宗益竊得上開物品後，於109年6月24日上午11時8分許，
    騎乘上開機車至臺南市○區○○路0段000號千越加油站，另意
    圖為自己不法之所有，基於非法由收費設備取財之犯意，接
    續為以下之犯行：
  ㈠於同日上午11時10分許，利用千越加油站自助加油機器，逕
    將竊得中國信託銀行信用卡（下稱中信信用卡）插入自助加
    油機收費設備上之刷卡機內購買油品，使該自助加油機連線
    至發卡銀行後，誤認其係有正當權源之持卡人刷卡消費，以
    此不正方法利用自助加油機付款，而取得價值新臺幣（下同
    ）54元之油品。
  ㈡於同日上午11時13分許，利用千越加油站自助加油機器，逕
    將竊得之國泰世華銀行信用卡（下稱國泰世華信用卡）插入
    自助加油機收費設備上之刷卡機內購買油品，使該自助加油
    機連線至發卡銀行後，誤認其係有正當權源之持卡人刷卡消
    費，以此不正方法利用自助加油機付款，而取得價值28元之
    油品。
三、嗣乙○○發覺上開物品遭竊及中信信用卡、國泰世華信用卡遭
    盜刷後報警處理，而循線查悉上情。
四、案經乙○○訴請臺南市政府警察局第五分局報請臺灣臺南地方
    檢察署檢察官偵查起訴。
    理  由
壹、按被告以外之人於審判外之陳述，雖不符刑事訴訟法第159
    條之1至第159條之4之規定，然經當事人於審判程序同意作
    為證據，法院審酌該言詞陳述或書面陳述作成時之情況，認
    為適當者，亦得為證據。又當事人、代理人或辯護人於法院
    調查證據時，知有第159條第1項不得為證據之情形，而未於
    言詞辯論終結前聲明異議者，視為有前項之同意，刑事訴訟
    法第159條之5定有明文。立法意旨在於傳聞證據未經當事人
    之反對詰問予以核實，原則上先予排除，惟若當事人已放棄
    反對詰問權，於審判程序中表明同意該等傳聞證據可作為證
    據，或於言詞辯論終結前未聲明異議，基於尊重當事人對傳
    聞證據之處分權，及證據資料愈豐富，愈有助於真實發見之
    理念，且強化言詞辯論主義，使訴訟程序得以順暢進行，上
    開傳聞證據亦均具有證據能力。查本案所引用之相關證據資
    料（詳後引證據），其中各項言詞或書面傳聞證據部分，縱
    無刑事訴訟法第159條之1至第159條之4或其他規定之傳聞證
    據例外情形，然業經本院審理時予以提示並告以要旨，且各
    經檢察官、被告吳宗益表示意見，當事人已知上述證據乃屬
    傳聞證據，已明示同意作為本案之證據使用（本院卷第46-4
    8、79頁），而本院審酌上開證據資料製作時之情況，無不
    當取供及證明力明顯過低之瑕疵，認以之作為證據應屬適當
    ，揆諸前開規定，應認均有證據能力。
貳、認定犯罪事實所憑之證據及理由：
一、訊據被告固不否認於109年6月24日上午10時至11時許，在○○
    國中參加畢業典禮，及離開後於同日上午11時10分許騎乘車
    牌號碼000-000號普通重機車，前往上址千越加油站，分別
    利用自助加油設備加油54元、28元，且上開油品價金依序是
    由中信信用卡、國泰世華信用卡扣款等情，惟矢口否認有何
    竊盜、盜刷信用卡之犯行，辯稱：㈠我在上開自助加油設備
    ，是以自己的郵政金融卡加油，可能是因有其他人拿上開信
    用卡去自助加油，但沒有實際加油，後來我去加油，該自助
    加油設備才會感應到前面所留存未執行之動作，導致郵政金
    融卡並未扣款；且此機器異常之狀況，就連專業電子工程師
    也無法保證僅可能保存同一未使用以付款之信用卡資料。㈡
    依常人經驗，豈不知加油站到處裝設有監視錄影器，怎麼會
    甘冒被監視錄影器拍攝到的風險，只為加82元之汽油。㈢依
    加油站及路口之監視器錄影，有拍攝到我機車腳踏板及置物
    箱（加油時開啟），皆未發現有告訴人失竊之灰色斜背包，
    如我真有竊取該包包，在此短時間內應該會在機車上才對。
    ㈣告訴人表示該包包內有現金1萬元，然並無證據能證明是否
    有現金在內，依罪疑唯輕原則，應為有利於被告之認定。㈤
    我並未竊取告訴人乙○○之包包云云。
二、經查：
　㈠告訴人乙○○於109年6月24日上午10時至11時間之某時許，在
    上址○○國中禮堂參加畢業典禮，將灰色斜背包1個（內有如
    附表所示物品）放置在該禮堂階梯上，而後於同日上午11時
    許發現遭竊；復告訴人所有、遭竊之中信信用卡、國泰世華
    信用卡，於同日上午11時10分、11時13分許，在千越加油站
    自助加油機，因加油而扣款54元、28元等情，業據證人即告
    訴人乙○○於警詢、偵查時(警卷第33-37頁、偵卷第26-28頁)
    證述明確，並有中國信託銀行冒用明細1紙（警卷第55頁）
    、國泰世華銀行信用卡交易明細表1紙（警卷第57頁）附卷
    可稽。又被告確於109年6月24日上午，參加○○國中畢業典禮
    ，於同日上午11時3分許離開○○國中，並於同日上午11時10
    分許，騎乘上開機車，前往上址千越加油站利用自助加油設
    備加油54元、28元，已據被告供承不諱（警卷第11-17頁、
    偵卷第26-28頁），且有臺南市政府警察局第五分局扣押筆
    錄、扣押物品目錄表、扣押物品收據各1份（警卷第43-49頁
    ）、被告之台灣中油電子發票證明聯正本1紙（警卷第53頁
    ）、自助加油帳務異常通知單2紙（警卷第59-61頁）、○○國
    中校門口監視器翻拍照片5張、路口監視器翻拍照片10張、
    千越加油站監視器翻拍照片3張及機車車牌辨識照片1張（警
    卷第77-95頁）、車號000-000號機車之車輛詳細資料報表1
    份（警卷第97頁）、千越加油站實業股份有限公司（下稱千
    越加油站）110年5月18日千越管字第100118號函暨檢附之交
    易明細1份（原審卷第81-83頁）在卷可按。是此部分事實，
    堪信為真實。
　㈡按千越加油站之自助加油機操作步驟為：⒈插入卡片（晶片朝
    上）->⒉確認自助加油注意事項->⒊進入發票資訊選單(可輸
    入發票資訊，如：車號與統編)按開始加油->⒋連線中畫面->
    ⒌選擇發票列印或不列印->⒍選擇交易明細表列印或不列印->
    ⒎提示畫面（開啟油箱蓋->取油槍）->⒏按壓油槍加油，畫面
    顯示加油資訊(總金額、油量、單價)->⒐掛回油槍結束加油
    ，畫面顯示單據列印中->⒑發票簽單列印中->⒒資料上傳中(
    請稍後插卡)->⒓結束等情，有千越加油站110年8月4日千越
    管字第1100804號函暨檢附之自助加油機操作步驟截圖1份（
    原審卷第205-211頁）附卷可憑，且被告亦確認上開流程為
    其案發當日操作自助加油設備之流程無誤(原審卷第225頁)
    。又上開自助加油機僅能使用信用卡或中油公司發行之捷利
    卡(類似電子錢包)為支付工具乙節，亦有上開千越加油站11
    0年5月18日千越管字第1100118號函1份(原審卷第81頁)可證
    ，顯見上開自助加油機必須先感應含有晶片之信用卡或捷利
    卡之後，始能繼續自助加油之流程。因此，倘若被告並無使
    用告訴人失竊之中信信用卡、國泰世華信用卡為自助加油之
    行為，上開機器即無法感應上開信用卡以支付被告加油費用
    之可能。
　㈢被告當日自助加油2次，均在千越加油站5島，油槍槍號為513
    號，加油費用分別是以中信信用卡（54元）、國泰世華信用
    卡（28元）支付，且被告2次加油期間，同一支油槍並無其
    他人消費紀錄等情，有上開千越加油站110年5月18日函文及
    附件1份(原審卷第81-83頁)存卷可考。依據上開自助加油機
    之流程，除非是被告2次加油有自行更換插入使用不同之信
    用卡，否則同一自助加油機豈會在短時間內2次加油讀取到
    不同信用卡資訊，而分別以中信信用卡、國泰世華信用卡支
    付加油費用之可能。況同一台自助加油機僅可能保存同一未
    使用以付款之信用卡資料，焉有可能會在被告自助加油期間
    （3分鐘），自行感應連結更換其他卡片作為支付工具？從
    而，被告辯稱：是其他人使用中信信用卡、國泰世華信用卡
    ，但沒加油，導致我加油時誤感應前面其他人留下支付款資
    料云云，顯不足採。是綜合上開情狀，被告在自助加油時確
    實有使用告訴人失竊之中信信用卡、國泰世華信用卡作為支
    付工具乙節，應可認定。
　㈣被告於109年6月24日上午10時至11時許，與告訴人同在○○國
    中禮堂內參與畢業典禮，可見被告在該段時間、空間上得以
    接觸告訴人失竊之物品。復次，告訴人所有灰色斜背包(內
    有如附表所示物品)在同日上午11時許發現失竊，並被告於
    同日上午11時3分許騎乘上開機車離開○○國中，且於同日上
    午11時10分、13分許之密接時間即持告訴人失竊之包包內之
    2張信用卡用以加油，業已認定如前。據上而論，被告在上
    開物品失竊後極密接之時間上即持有告訴人失竊之中信信用
    卡、國泰世華信用卡使用，而該2張信用卡又係裝在告訴人
    失竊之包包內，佐以上引監視錄影畫面顯示之時間、路徑，
    被告是離開○○國中即至千越加油站，中間並無其他可能取得
    上開信用卡之機會，是倘若被告並未竊得該包包，應無取得
    該2張信用卡之可能。從而，被告確實有為上開竊盜行為，
    堪以認定。
　㈤被告雖以前開情詞置辯，惟查：
　⒈被告雖辯稱：我是使用所有之郵局金融卡作為加油費用之支
    付工具云云，並提出郵局金融卡影本(警卷第69頁)為證。然
    查，被告所有郵局金融卡並未於109年6月24日上午11時10分
    、13分許，在千越加油站，有任何扣款紀錄，有中華郵政股
    份有限公司臺南郵局109年7月20日南營字第1099501321號函
    暨檢附之被告帳戶基本資料及交易明細1份（警卷第65-67頁
    ）可查。又使用郵局金融卡在自助加油站消費時，因自助加
    油機無法即時傳送交易資料，故持郵政VISA金融卡於自助加
    油站消費時，無論係插卡或感應方式，郵局均採先自持卡人
    存簿儲金帳戶圈存1,500元，再依實際加油金額解圈扣款，
    惟加油站讀卡設備如有異常，可能導致帳戶已圈存，但無法
    加油情形，持卡人可以聯繫郵局要求解除或由郵局在15個日
    曆天後系統自動解圈等情，有中華郵政股份有限公司110年8
    月4日儲字第1100209180號函1份（原審卷第213頁）可稽。
    由此可知，縱自助加油機連線異常時，至多僅導致郵局金融
    卡圈存後無法加油，當不可能有如被告所言因連線異常完全
    不扣款之情事發生，且依照前引之被告帳戶明細觀之，亦無
    所謂圈存1,500元之情形。再者，案發當日千越加油站之自
    助加油機，除被告上開加油紀錄外，在109年6月24日上午11
    時10分許、11時14分許，尚有其他客戶持與本案無關之其他
    信用卡加油成功等情，有千越加油站110年5月18日千越管字
    第100118號函暨檢附之交易明細1份（原審卷第81-83頁）、
    110年6月28日千越管字第1100628號函暨檢附之交易資料查
    詢1份（原審卷第141-147頁）附卷可按。由此可知，當日千
    越加油站之自助加油機應運作正常，洵可認定。從而，被告
    一再辯稱：本件是因為自助加油機器設備連線有問題，導致
    連結錯誤之中信信用卡、國泰世華信用卡支付加油費用云云
    ，殊難採信。
　⒉觀之○○國中校門口監視器翻拍照片5張、路口監視器翻拍照片
    10張、千越加油站監視器翻拍照片3張（警卷第77-95頁），
    雖未見被告機車腳踏板上置有告訴人失竊之灰色斜背包，惟
    檢視上開千越加油站監視器翻拍照片3張，該監視器係自機
    車前方拍攝，未能拍到被告機車置物箱內放有何物品，故無
    從知悉機車置物箱內是否有告訴人失竊之灰色斜背包。從而
    ，被告辯稱：加油站及路口之監視器錄影，有拍攝到我機車
    腳踏板及置物箱（加油時開啟），皆未發現有告訴人失竊之
    灰色斜背包云云，應屬無據。
　⒊被告雖辯稱：加油站內到處裝設有監視錄影器，怎麼會甘冒
    被監視錄影器拍攝到的風險，只為加82元之汽油云云。惟衡
    諸現今社會現況，到處裝設有監視系統，但仍不斷有各類型
    之刑事案件發生，故尚難僅以裝有監視器即為被告有利之認
    定。況被告當時主觀上可能僅想到機車要加油，抑或欲測試
    該2張信用卡是否可刷卡使用，而一時未慮及可能遭監視器
    拍到，故被告所辯上情，核不足採。
　⒋證人即告訴人乙○○於警詢、偵查時證稱：（灰色斜背包內有
    什麼東西？）重要的證件，包括身份證、健保卡3張、駕照2
    張、現金1萬元、私章、提款卡2張（郵局、台新）、鑰匙、
    化妝包、信用卡3張（中國信託、台新、國泰世華）等語（
    警卷第35頁、偵卷第26頁），且外出攜帶一定金額之現金，
    以供預定或不時之需用，與一般社會常情相符，並告訴人所
    述1萬元，亦與現今消費習慣相當，故告訴人所述遭竊斜背
    包內有現金1萬元，應可採信。從而，被告辯稱：並無證據
    證明包包內有現金1萬元云云，核無足採。
三、綜上所述，本案事證明確，被告上開竊盜、以不正方法由收
    費設備取得他人財物之犯行，均堪認定，應依法論科。
參、論罪科刑：
一、按刑法第339條之1所指「收費設備」，指藉由收取利用人一
    定費用而提供對價商品或服務之機器裝置，如飲料、食品等
    商品販賣機或高速公路通行之電子收費器、投幣式身高、體
    重計量器等，如設備所提供之商品若屬無形之財產上利益者
    ，則為同條第2項之收費設備。查被告於事實欄二所示，將
    竊得之中信信用卡、國泰世華信用卡插入千越加油站內自助
    加油機收費設備上之刷卡機內感應，以購買油品，使該自助
    加油機連線至發卡銀行後，誤認係有正當權源之持卡人刷卡
    消費，因而出售54元、28元之汽油，當就此有不法所有之意
    圖，故被告此部分所為自該當刑法第339條之1第1項之以不
    正方法由收費設備取得他人之物罪之構成要件。
二、核被告就事實欄一所為，係犯刑法第320條第1項之普通竊盜
    罪；就事實欄二所為，係犯刑法第339條之1第1項之以不正
    方法由收費設備取得他人財物罪。
三、罪數：　　
　㈠被告就事實欄二㈠、㈡所示2次分別盜刷信用卡加油之行為，均
    係在同一地點、密接時間所為，應可認係基於同一犯意，並
    均侵害財產法益，各舉動間之獨立性極為薄弱，在刑法評價
    上，以視為數個舉動之接續施行，合為包括之一行為予以評
    價，較為合理。
　㈡被告上開竊盜及不正方法由收費設備取得他人財物罪，犯意
    各別，行為互殊，應予分論併罰。
肆、原審以被告上開竊盜、不正方法由收費設備取得他人財物之
    犯行罪證明確，因予適用刑法第320條第1項、第339條之1第
    1項、第51條第6款、第41條第1項前段、第38條之1第1項、
    第3項，刑法施行法第1條之1第1項規定，並審酌被告非無謀
    生能力，竟恣意竊取他人財物、盜刷信用卡，顯見其法紀觀
    念淡薄；被告犯後否認犯行，未見悔意，迄未與告訴人達成
    和解，賠償損害，但已支付中國信託銀行盜刷金額58元以為
    賠償；兼衡被告之犯罪手段，竊得財物價值、盜刷金額非高
    ；暨被告自陳專科畢業之智識程度，從事機械工業之電機控
    制，月入約3萬5,000元，已婚，有1名未成年子女等一切情
    狀，分別量處拘役五十五日（竊盜罪）、三十日（不正方法
    由收費設備取得他人財物罪），並定其應執行拘役八十日，
    及均諭知易科罰金之折算標準，以示懲儆。復說明：被告因
    本件犯行，就事實欄一取得灰色斜背包1個及其內現金1萬元
    為犯罪所得，就事實欄二㈡盜刷而獲得無庸支付28元，亦屬
    犯罪所得，並未扣案，應依刑法第38條之1第1項前段規定宣
    告沒收之，於全部或一部不能沒收或不宜執行沒收時，依同
    條第3項規定追徵其價額。至於附表所示之身分證件、印章
    、信用卡、金融卡等物，本身財產價值低微，且向政府機關
    、金融機構掛失補辦極為容易，欠缺刑法上重要性，爰不予
    宣告沒收；另事實欄二㈠盜刷所得之54元，業經被告自行匯
    給中國信託銀行，有中國信託商業銀行110年5月18日陳報狀
    、匯款單各1份（原審卷第87、151頁）可參，如再予以沒收
    ，顯屬過苛，爰不予宣告沒收。本院審核原審認事用法俱無
    不合，所量處之刑度，亦屬允當。被告上訴意旨猶執前詞否
    認犯罪，指摘原判決不當，為無理由，應予駁回。
據上論斷，應依刑事訴訟法第368條，判決如主文。
本案經檢察官蔡宜玲提起公訴，檢察官劉榮堂到庭執行職務。
中　　華　　民　　國　　111 　年　　1 　　月　　27　　日
                  刑事第三庭    審判長法　官  陳連發
                                      法　官  何秀燕
                                      法　官  洪榮家
以上正本證明與原本無異。
不得上訴。
　　　　　　　　　　　　　　　　　　　書記官  謝麗首　　
中　　華　　民　　國　　111 　年　　1 　　月　　27　　日
附錄本案論罪科刑法條全文：
中華民國刑法第320條
意圖為自己或第三人不法之所有，而竊取他人之動產者，為竊盜
罪，處5年以下有期徒刑、拘役或50萬元以下罰金。
意圖為自己或第三人不法之利益，而竊佔他人之不動產者，依前
項之規定處斷。
前二項之未遂犯罰之。
中華民國刑法第339條之1
（違法由收費設備取得他人之物之處罰）
意圖為自己或第三人不法之所有，以不正方法由收費設備取得他
人之物者，處1年以下有期徒刑、拘役或10萬元以下罰金。
以前項方法得財產上不法之利益或使第三人得之者，亦同。
前二項之未遂犯罰之。

附表：
1.國民身分證、健保卡、駕駛執照各1張。 2.現金1萬元。 3.私章1個。 4.郵局及台新銀行提款卡各1張。 5.中信銀行信用卡( 0000000000000000號，簡稱中信信用卡）、台新銀行信用卡、國泰世華銀行信用卡（卡號：0000000000000000號，簡稱國泰世華信用卡）各1張。